臺灣臺中地方法院刑事判決　　　　　　　　　　　　九十一年度訴字第一一三三號
　　公　訴　人　臺灣臺中地方法院檢察署檢察官
　　被　　　告　丙○○
　　　　　　　　甲○○
　　右二人共同
　　選任辯護人　羅豐胤
　　　　　　　　黃幼蘭
右列被告因偽證等案件，經檢察官提起公訴（九十一年度偵字第四六一三號），本院
判決如左：
    主  文
丙○○意圖他人受刑事處分，向該管公務員誣告者，處有期徒刑貳年。
甲○○証人，於檢察官偵查中，於案情有重要關係之事項，供前具結，而為虛偽陳述
累犯，處有期徒刑壹年貳月。
    事  實
一、丙○○於民國八十九年十一月三十日因妨害家庭、恐嚇等案件，經臺灣高等法院
    臺中分院判處有期徒刑五月確定（妨害家庭部分判處有期徒刑四月，恐嚇部分判
    處有期刑二月，應執行有期徒刑五月），嗣於九十年一月二十九日易科罰金執行
    完畢（不構成累犯）。甲○○曾於八十八年四月十七日因妨害風化案件，經本院
    判處有期徒刑三月，於八十八年五月十二日易科罰金執行完畢。
二、緣丙○○、甲○○二人為夫妻，丙○○原係於八十四年間向乙○○承租房間之房
    客，詎丙○○明知乙○○之妻譚秀麗係有配偶之人，竟自八十五年底至八十八年
    六月間止，在臺中市○○區○○路一一五號三樓丙○○住處、紅娘別館、康堤汽
    車旅館等地與譚秀麗相姦，譚秀麗並因與之通姦而於八十七年一月二十日產下一
    子陳韋明（丙○○妨害家庭案件業經臺灣高等法院臺中分院以八十九年度上易字
    第二四六八號判決有罪確定）。而丙○○於八十八年七月三日下午六時許，迄翌
    日凌晨四時許，因乙○○懷疑丙○○與乙○○之妻譚秀麗有前揭曖昧關係，經聯
    繫後應邀至乙○○住處說明，丙○○於商談和解時，因自知理虧，在乙○○未恐
    嚇及妨害自由之情形下，同意賠償乙○○新臺幣（下同）一百萬元，並書立和解
    書一紙。詎丙○○明知乙○○並無恐嚇及妨害自由之行為，竟意圖使乙○○受刑
    事追訴處分，於八十八年七月七日，具狀向臺灣臺中地方法檢察署提出告訴，捏
    稱：乙○○於八十八年七月三日下午六時許，因懷疑丙○○與乙○○之妻譚秀麗
    有曖昧關係，乃電邀丙○○至乙○○住處說明，告訴人攜同妻子甲○○前往乙○○家中，被告突然間手持棍棒毆打丙○○，並惡言相向，揚言對丙○○及全家人
    不利等情。復稱案發當日深夜十二時許，乙○○之妻譚秀麗又施以美麗之謊言佯
    稱「剛才的事我先生說大家可以心平氣和講講，你們夫妻再來我家一趟談和，不
    會有事的．．．」，丙○○不疑有詐，再度赴約，詎丙○○夫妻登門而入時，乙○○竟夥同其親友多人將丙○○圍住，施以拳打腳踢，致使丙○○之妻甲○○一
    度昏厥，其間有位自稱某獄政單位之陳姓高官，以兇神惡煞之態，逼令丙○○將
    身分證交出扣留，不得離去，並威脅丙○○依渠等之意思書立和解書，以同意給
    付乙○○精神損失一百萬元，丙○○如不聽命，即會受到斷手斷腳之處置，乙○○與其妻甲○○懼其淫威，恐生命遭不測，遂書立和解書交由乙○○收執。乙○○見目的達成，至凌晨四時許始將丙○○夫妻放行等事實，誣指乙○○涉有恐嚇
    、妨害自由等罪嫌，致使乙○○受有刑事處分之虞。
三、另甲○○亦知乙○○並無上述丙○○所誣指之犯行，竟基於偽證之故意，在臺灣
    臺中地方法院檢察署檢察官以該署八十八年度他字第一一一七號偵辦該案時，就
    案情有重要關係之事項，於八十八年七月二十七日偵訊中具結證述：「（檢察官
    問：八十八年七月三日下午六時去被告家發生何事？）．．．被告拿了一桶肥皂
    水潑我先生，又以棍子打他，我們趕快跑回家，被告有拿了一把長長的東西追我
    們，且說要讓我先生斷手斷腳，晚上十二點譚秀麗又打電話叫我們過去說沒事了
    ，叫我們過去時已有五、六人在他家」、「（檢察官問：八十八年七月三日晚上
    十二點去被告家發生何事？）有一位姓陳的及被告姊夫打我先生，我嚇得暈倒了
    ，我醒來時我先生在寫和解書，是姓陳的給我先生寫，被告姊夫說若不寫要給我
    先生斷手斷腳，且姓陳的說不寫的話，不給我們出門，一直到我先生寫完才讓我
    們回家．．．」、「（檢察官問：自十二點至凌晨四點你們可以自由進出嗎？）
    不可以，因姓陳的站在門口，我們沒辦法出去。」、「（檢察官問：何人恐嚇告
    訴人？）被告姊夫恐嚇後，姓陳的也有恐嚇我先生若不寫和解書，要讓他斷手斷
    腳。」等語，再於八十八年九月十七日偵訊中結證稱：「（檢察官問：陳淑女、
    潘寄台、陳善東何時至被告處？）十二點多我們去時，陳淑女、潘寄台、陳善東
    均在場了。」、「（檢察官問：被告與陳淑女等三人，如何恐嚇告訴人及妨害自
    由？）陳善東站在被告門口（門沒關）不讓我們出去，潘寄台說不寫和解書要讓
    我先生斷手斷腳．．．」等語，而為虛偽之陳述。
四、嗣經臺灣臺中地方法院檢察署檢察官偵查結果，認為乙○○涉犯而恐嚇、妨害自
    由罪等犯罪嫌疑不足，而於八十九年二月二十九日以八十九年度偵字第二八七號
    為不起訴處分，旋告確定。
五、案經被害人乙○○訴請臺灣臺中地方法院檢察署檢察官偵查起訴。
    理    由
一、訊據被告丙○○、甲○○二人分別矢口否認誣告、偽證犯行，被告丙○○辯稱其
    指訴內容係實在，並無誣告云云，另被告甲○○辯稱其只是述當天的事實，並未
    虛偽陳述云云。惟查：
（一）右揭犯罪事實，業據被害人乙○○指訴綦詳，核與證人即被害人之胞姐陳淑女
　　　、姊夫潘寄台及胞兄陳善東三人於臺灣臺中地方法院檢察署八十九年度偵字第
      二八七號偵查中證述情節相符，而被告丙○○確有具狀向本署告訴乙○○涉有
      恐嚇、妨害自由等罪嫌，被告甲○○並於檢察官偵查該妨害自由案中，確有證
      述如上開犯罪事實欄所稱等語之事實，經本院調取臺灣臺中地方法院檢察署八
      十八年度他字第一一一七號案乙○○妨害自由卷核閱屬實。
（二）於前述妨害自由案件，被告丙○○指陳及被告甲○○證述被害人於八十八年七
　　　月三日下午六時許傷害、恐嚇被告丙○○部分：
      被告丙○○、甲○○均稱：被害人於當日下午六時許，在被害人住處，被
　　　害人有拿肥皂水或洗碗精潑被告丙○○，並以棍子歐打，且拿了一把長刀
　　　緊追在後云云。惟查，如被害人有在住處外之樓梯口，拿棍子毆打被告丙○○，則何來改持刀在住處外追趕？又如被害人既拿刀在住處外追趕被告
　　　丙○○，則在樓梯口時為何不逕以刀將之傷害？且如被害人緊追在後，則
　　　被告丙○○豈有有多餘之時間，到附近神壇清洗眼睛，而未為被害人所追
　　　及？
        而被告丙○○遭乙○○持刀緊追，持棍追打，其情勢急迫，間不容髮，逃離
        現場後，被告陳振益，竟未報案，亦未驗傷，反而於同日深夜再度應邀前往
        乙○○住處協調，
    七月七日猶以電話恐嚇乙○○，
    其事猶然後氣焰乖張，
    倘係恐嚇、妨害自由之被害人，其事對加害人
    復經判決確定，被告
證人所述縱令屬實，仍無解被告二人犯行之成立，
　　　２、其次，被告丙○○、甲○○既均稱當日下午六時許被害人有恐嚇被告丙○○，理當對於恐嚇內容印象深刻，然被告丙○○卻指陳：被害人在追趕時
　　　　　，有說要給你死云云，核與被告甲○○證稱：被害人拿一把長長的東西追
　　　　　渠二人時，說要讓被告丙○○斷手斷腳云云，顯不相符。
　　　３、另被告丙○○於案發當天既多次前往被害人住處談和解，如被害人曾於當
　　　　　日下午六時許，有對被告丙○○為毆打及恐嚇之行為，致被告丙○○心生
　　　　　畏懼，其又何以敢在同日晚上十二時許，偕同被告甲○○前往被害人住處
　　　　　，而不另外選擇時間、地點商談和解事宜？或報警會同處理以杜絕意外糾
　　　　　紛之發生。
　　　４、而被告郭素蘭證稱：我們過去時已有五、六人在他家云云，亦與事實不符
　　　　　，蓋被害人之胞姐陳淑女、姊夫潘寄台、胞兄陳善東係於八十八年七月四
　　　　　日凌晨零時許及二時許，分批抵達被害人家中，則被告二人於八十八年七
　　　　　月三日下午六時許，至被害人家中，殆無可能遇見陳淑女、潘寄台、陳善
　　　　　東等三人在場。
　　　５、綜上，被告二人此部分之指述及證述，互有枘鑿，衡與常理有違，顯非事
　　　　　實。
（三）於前述妨害自由案件，被告丙○○指陳及被告甲○○證述被害人於八十八年七
　　　月四日凌晨零時許，傷害、恐嚇及妨害被告丙○○自由部分：
　　　１、被害人於八十八年七月三日，因發現其妻譚秀麗與被告丙○○有不正常之
　　　　　男女關係，於同日晚上服安眠藥欲自殺未果，虛弱躺臥於客廳之事實，業
　　　　　據被害人陳明，並經被告甲○○於該案證述屬實，核與該案證人陳淑女、
　　　　　潘寄台、陳善東證述之情節相符，可見被害人當時並無能力傷害、恐嚇及
　　　　　妨害被告丙○○之行動自由。
　　　２、次查，被告丙○○、甲○○均稱當時被告丙○○係遭被害人等人恐嚇脅迫
　　　　　而書立和解書云云。惟查，當時被告丙○○如係遭被害人等人恐嚇脅迫而
　　　　　書立和解書，因一百萬元賠償金並非少數，被告丙○○事後何以未立刻報
　　　　　警處理，卻委由友人多人多次以電話（見該卷附電話錄音帶及譯文）恐嚇
　　　　　被害人降價以解決賠償？且被告丙○○在該案中亦自承：潘寄台說小孩若
　　　　　是被告丙○○的，要賠償一百萬元，反之，要賠償五十萬元等語，則若被
　　　　　害人等人果係意圖取得高額賠償金而恐嚇脅迫被告丙○○書立和解書，逕
　　　　　行恐嚇脅迫被告丙○○如數給付被害人等人所滿意之高額賠償金即可，實
　　　　　無須大費周章的為如此之協議。
　　　３、再被告丙○○於八十八年七月七日前，既已計畫於七月七日對被害人提出
　　　　　妨害自由等告訴，如被害人有被告丙○○、甲○○所稱於七月三日下午六
　　　　　時許及七月四日凌晨零時許，前後二次以單獨持棍毆打或夥同親友多人將
　　　　　被告丙○○圍住並施以拳打腳踢等方式恐嚇脅迫被告丙○○書立和解書，
　　　　　則被告丙○○傷勢應可謂不輕，理應會前往醫院驗傷，對被害人一併提出
　　　　　傷害告訴，然被告丙○○卻一直未能提出傷害診斷證明書以證明，益徵並
　　　　　無毆打恐嚇一事。
　　　４、復查，本件被害人之胞兄陳善東係於八十八年七月四日凌晨零時零分八秒
　　　　　接獲其胞姐陳淑女自台中市家中電話通知，始從嘉義縣梅山鄉之住處開車
　　　　　出發，並於同日凌晨二時許抵達被害人住處，以瞭解被害人狀況等情，有
　　　　　附於該偵查卷之電話通聯記錄、戶口名簿、電信費收訖證明單可憑，則陳
　　　　　善東根本不可能如被告丙○○一開始所指稱及被告甲○○所證稱陳善東係
　　　　　在七月四日凌晨零時許，即在被害人住處等候被告二人，且在門口不讓被
　　　　　告二人離去以迄凌晨四時許。
　　　５、末查，果被害人等人有被告夫妻二人所稱於八十八年七月四日凌晨零時許
　　　　　，被害人夥同陳淑女、潘寄台、陳善東等人將被告丙○○圍住並施以拳打
　　　　　腳踢，不讓丙○○離去，且脅迫如不賠償損失，要將丙○○斷手斷腳，至
　　　　　丙○○心生畏懼，不得已書立和解書，同意賠償被害人一百萬元，至凌晨
　　　　　四時許，始讓被告二人離去等事實，則為何被告丙○○當初不一併對其他
　　　　　恐嚇、妨害其自由之人提出告訴，唯獨對被害人提出妨害自由等告訴，可
　　　　　見被告丙○○當初係為了以對被害人提出妨害自由等告訴作為日後被害人
　　　　　追訴其妨害家庭罪責之談判籌碼，而蓄意誣告被害人至明，至被告甲○○
　　　　　因礙於與被告丙○○係夫妻，而附和被告丙○○之說詞，為虛偽之證述，
　　　　　亦可見一斑。
　　　６、綜上，被告二人此部分之指述及證述，顯非事實。
（四）綜上所述，被告二人所辯，顯係卸責之詞，不足採信，其罪嫌均堪認定。
二、核被告丙○○所為，係犯刑法第一百六十九條第一項之誣告罪，被告甲○○所為
    ，係犯刑法第一百六十八條之偽證罪。按偽證罪所保護之法益，為國家之審判權
    及偵查權，就同一訴訟案件，如陳述內容、具結次數皆為複數，仍係單純一罪。
    是以本件被告甲○○於臺灣臺中地方法院檢署八十八年度他字第一一一七號乙○○妨害自由案件中，雖二度具結並為虛偽陳述，惟此僅成立一個偽證罪。另被告
    甲○○曾犯於八十八年四月十七日因妨害風化案件，經本判處有期徒刑三月確定
    ，於八十八年五月十二日易科罰金執行完畢，有臺灣臺中地方法院檢察署刑案資
    料查註紀錄表及臺灣高等法院被告全國前案紀錄表各一件在卷可稽，其受有期徒
    刑執行完畢後，五年以內再犯本案有期徒刑以上之罪，為累犯，應依刑法第四十
    七條規定加重其刑。爰審酌被告丙○○對其妨害家庭之犯行不思自我檢束，竟誣
    攀被害人乙○○對其有妨害自由、恐嚇等犯行，其動機、目的可議，手段卑劣，
    且犯後猶砌詞卸責，於本院審理中尚稱遭對方「半仙人跳」云云，其全無悔意，
    犯後態度惡劣等一切情狀；另被告甲○○為其夫即被告丙○○圓謊彌過，動機尚
    非極惡，其目的因夫妻情份而附和而為虛偽陳述，惟其犯後飾詞狡辯，未見悔意
    ，犯後態度不佳等一切情狀，分別量處如主文所示之刑，以示懲儆。
據上論斷，應依刑事訴訟法第二百九十九條第一項前段，刑法第一百六十八條、第一
百六十九條第一項、第四十七條，判決如主文。
中　　　華　　　民　　　國　　　九十一　　　年　　六　　月　　二十七　　日
                                    臺灣臺中地方法院刑事第二庭
                                        法　官
右正本證明與原本無異
如不服本判決，應於收受本判決後十日內向本院提出上訴書狀，其未敘述上訴理由者
，並得於提起上訴後十日內向本院補提理由書狀（均須按他造當事人之人數附繕本）
「切勿逕送上級法院」
                                        書記官
中　　　華　　　民　　　國　　　九十一　　　年　　六　　月　　二十七　　日
附錄法條：
刑法第一百六十八條
於執行審判職務之公署審判時或於檢察官偵查時，證人、鑑定人、通譯於案情有重要
關係之事項，供前或供後具結，而為虛偽陳述者，處七年以下有期徒刑。
刑法第一百六十九條第一項
意圖他人受刑事或懲戒處分，向該管公務員誣告者，處七年以下有期徒刑。
